【裁判字號】    89,訴,433
【裁判日期】    890615
【裁判案由】    家庭暴力罪之傷害
【裁判全文】
臺灣桃園地方法院刑事判決                          八十九年度訴字第四三三號
    公  訴  人  臺灣桃園地方法院檢察署檢察官
    被      告  甲○○
                丙○○
右列被告等因家庭暴力罪之傷害案件，經檢察官提起公訴（八十九年度偵字第二四九
六號），本院判決如左：
        主  文
甲○○、丙○○均無罪。
        理  由
一、公訴意旨略以：被告甲○○、丙○○二人係乙○○之子，乙○○因其位於南投縣
    埔里鎮之房地遭甲○○、丙○○二人設定抵押，乃於民國八十九年一月七日傍晚
    六時三十分許，在桃園縣楊梅鎮○○○路○段三九○巷四五弄四六號地下室訓誡
    甲○○、丙○○兄弟二人，詎三人進而發生口角，乙○○乃持枴杖鎖、甲○○則
    持置於地下室之消防滅火設備之滅火器、丙○○則未持凶器發生互毆（乙○○傷
    害部分未據告訴），致乙○○受有右第二、三腳趾外傷、第二趾指甲脫落及胸部
    鈍傷等傷害。案經告訴人乙○○訴由桃園縣警察局楊梅分局報請臺灣桃園地方法
    院檢察署檢察官偵查起訴，因認被告甲○○、丙○○二人均涉有刑法第二百八十
    條、第二百七十七條第一項之傷害直系血親尊親屬罪嫌云云。
二、按犯罪事實應依證據認定之，無證據不得推定其犯罪事實；不能證明被告犯罪者
    ，應諭知無罪之判決，刑事訴訟法第一百五十四條、第三百零一條第一項分別定
    有明文。又告訴人之告訴，係以使被告受刑事訴追為目的，是其陳述是否與事實
    相符，仍應調查其他證據以資審認；再事實之認定，應憑證據，如不能發現相當
    證據，或證據不足以證明，自不能以推測或擬制之方法，以為裁判基礎；認定不
    利於被告之事實，該依積極證據，苟積極證據不足為不利於被告事實之認定時，
    即應為有利於被告之認定，更不必有何有利之證據，最高法院亦分別著有五十二
    年台上字第一三００號、四十年台上字第八六號、三十年上字第八一六號判例足
    資參照。
三、本件公訴人認被告二人涉犯有前揭罪嫌，係以告訴人乙○○之指訴及其受有上開
    傷害之診斷證明書附卷為主要論據。惟訊據被告甲○○、丙○○二人均堅決否認
    有傷害乙○○之犯行，一致辯稱：係告訴人持枴杖鎖毆打伊二人，甲○○不得已
    才持滅火器抵擋，但左手手指還是被打到，丙○○則四處躲避，伊二人均無還手
    毆打告訴人等語。
四、經查，於當天（按即八十九年一月七日）中午告訴人即打電話給其女婿莫建烽要
    莫建烽帶告訴人至中和找被告二人談房子過戶之事，因莫建烽想充當和事佬，乃
    央求告訴人及被告等人到其住處（按即桃園縣楊梅鎮○○○路○段三九０巷四五
    弄四六號七樓之一）商談，告訴人遂於是日下午五點多到達其住處，被告二人則
    於傍晚六點多到達，然其二人打電話給莫建烽表示不要上樓以免發生衝突，莫建
    烽即陪同告訴人先到地下室二樓將物品放在告訴人車上後再一起到該大樓中庭，
    但因當時很冷，莫建烽遂又帶同告訴人及被告等人到地下室一樓之會議室，惟告
    訴人在會議室門口處即開口要被告二人將房子還他，被告二人即反問房子是你的
    嗎？告訴人接著表示那是他從小辛苦賺錢賺來的，被告二人隨即說「沒什麼好談
    的」，並轉身就要離去，詎告訴人竟從大衣內抽出汽車之方向盤鎖，並將之分成
    二部分左右手各持一支，持以追打被告二人，被告二人有用手去擋，之後甲○○
    有持滅火器抵擋，但均無還手打告訴人，告訴人於追打當中有跌倒之事實，業據
    證人莫建烽於本院審理時證述綦詳（見本院八十九年六月一日審判筆錄），核與
    被告二人所辯情節合，參以被告甲○○確受有左手第四指骨折，被告丙○○則
    受有左手挫傷五×二公分、左肘挫傷二×二公分等之傷害（見卷附之被告二人之
    診斷證明書）觀之，足認被告二人辯稱僅有抵擋並未還手毆打等語非虛，從而自
    難以告訴人之片面指訴遽入人罪。再查，告訴人於當日下午五點多到達莫建烽住
    處時，莫建烽本欲拿地板鞋給告訴人穿，但告訴人說他因腳趾脫落不能穿，莫建
    烽確實有看到告訴人腳指甲脫落，且告訴人當天係穿著日本式夾腳趾拖鞋等情，
    復據證人莫建烽陳明在卷（見同上審判筆錄），並佐以告訴人於追打被告二人當
    中有跌倒一節（已如上述），則告訴人所持之診斷證明書上所載之右第二、三腳
    趾外傷、第二趾指甲脫落及胸部鈍傷等傷害，衡情係舊傷及於追打中自行跌倒所
    致，即非無可能，亦殊難以此遽認係被告二人毆傷所致。綜上所述，本件尚難以
    公訴人所舉之上開證據，作為認定被告二人犯罪之依據。此外，又查無其他積極
    證據，足資證明被告二人有公訴人所指之右揭傷害犯行，因認不能證明被告二人
    犯罪，依前揭說明，自應為被告二人無罪之諭知。
據上論斷，應依刑事訴訟法第三百零一條第一項，判決如主文。
本案經檢察官魏雯祈到庭執行職務。
中      華      民      國    八十九    年      六      月     十五     日
                                    臺灣桃園地方法院刑事第三庭
                                          法  官  曾  家  貽
右正本證明與原本無異。
如不服本判決，應於判決送達後十日內向本院提出上訴狀（應附繕本），上訴於臺灣
高等法院。
                                          書記官  陳      珊
中      華      民      國    八十九    年      六      月     十六     日


司法院資訊處製作；財團法人民間司法改革基金會備份。
